【裁判字號】    97,抗,962
【裁判日期】    970627
【裁判案由】    假扣押
【裁判全文】
臺灣高等法院民事裁定                   97年度抗字第962號
抗  告  人  丙○○
            丁○○○
            乙○○
            甲○○
上列抗告人因與相對人戊○○間假扣押事件，對於中華民國97年
4月21日臺灣板橋地方法院97年度裁全字第2440號所為裁定提起
抗告，本院裁定如下：
    主  文
抗告駁回。
抗告訴訟費用由抗告人負擔。
    理  由
一、按債權人就金錢請求或得易為金錢請求之請求，欲保全強制
    執行得聲請假扣押；且，假扣押非有日後不能強制執行或甚
    難強制執行之虞者，不得為之；民事訴訟法第522條第1項、
    第523條第1項分別定有明文。又債權人聲請假扣押，就假扣
    押之原因，絲毫未提出能即時調查之證據以釋明者，固應駁
    回其聲請，惟假扣押之原因如經釋明而有不足，而債權人陳
    明願供擔保或法院認為適當者，法院仍得命供擔保以補其釋
    明之不足，准為假扣押，此觀同法第526條第1項、第2項規
    定自明（最高法院95年度台抗字第386號裁定意旨參照）。
二、經查：
(一)、本件相對人主張抗告人於民國（下同）96年4月13日，與案
    外人莊榮德、陳香樺、莊榮華、蔡瀛陽（下稱莊榮德等人）
    簽訂合建房屋意向書（下稱合建契約）並經公證；且依該契
    約第10條約定，該合建契約效力及於雙方之繼承人或繼受人
    ；而其係莊榮德等人該合建契約之繼受人，自同年12月起，
    經屢次通知抗告人詳談合建契約事宜，均遭拒絕且避不見面
    ，致其受有損害計新台幣（下同）2212萬9520元。爰聲請就
    前開損害賠償債權於抗告人各553萬2380元範圍內為假扣押
    ，並提出原法院公證處96年板院公004字第000156號公證書
    、合建契約、被退回之通知函及存證信函、不動產買賣契約
    書、土地登記謄本、委託書、房屋租賃契約、建造執照、拆
    除執照以為釋明（見原法院卷第10至50頁、第55至62頁、第
    65 至68頁），且願供擔保以補釋明之不足。原法院依首開
    規定，裁定命相對人供擔保後為假扣押，於法並無不當。
(二)、抗告意旨雖略以：相對人對於假扣押原因並未釋明云云。惟
    證明與釋明在構成法院之心證上程度未盡相同，所謂證明者
    ，係指當事人提出之證據方法，足使法院產生堅強之心證，
    可以完全確信其主張為真實而言；與釋明云者，為當事人提
    出之證據未能使法院達於確信之程度，僅在使法院得薄弱之
    心證，信其事實上之主張大概為如此者有間，二者非性質上
    之區別，乃分量上之不同（最高法院95年度台抗字第386號
    裁定意旨參照）。準此，本件相對人既已提出合建契約，與
    遭「逾期招領退回」或「查無此人」為由予以退回之通知函
    及存證信函（見原法院卷第19至20頁、第26至28頁、第37至
    40頁）以為釋明，抗告人未履行合建契約且避不見面，致相
    對人因無法履行合建契約而受有損害，日後恐有不能執行之
    虞，並陳明願供擔保以補其釋明之不足，自已符合上揭假扣
    押之要件甚明。故抗告意旨略以：相對人對於假扣押原因並
    未釋明云云，即無可取。
(三)、從而，原法院以相對人已釋明假扣押原因，並陳明願供擔保
    以補釋明之不足為由，裁定准予假扣押，於法自無違誤。抗
    告意旨仍執前詞指摘原裁定不當，聲明廢棄，為無理由。
三、據上論結，本件抗告為無理由，應予駁回。
中    華    民    國    97    年    6    月    27    日
                    民事第十三庭
                        審判長法  官  黃嘉烈
                              法  官  吳燁山
                              法  官  楊絮雲
正本係照原本作成。
本裁定除以適用法規顯有錯誤為理由，並經本院許可外，不得再
抗告。如提起再抗告，應於收受後10日內委任律師為訴訟代理人
向本院提出再抗告狀。並繳納再抗告費新台幣１千元。
中    華    民    國    97    年    6     月    30    日
                              書記官  王敬端


司法院資訊處製作；財團法人民間司法改革基金會備份。
